【裁判字號】    98,簡上,1614
【裁判日期】    990224
【裁判案由】    毒品危害防制條例
【裁判全文】
臺灣板橋地方法院刑事判決            98年度簡上字第1614號
上  訴  人
即  被  告  甲○○原名乙○○.
上列上訴人因違反毒品危害防制條例案件，不服本院98年度簡字
第9355號中華民國98年11月27日第一審判決（聲請簡易判決處刑
案號：98年度毒偵字第7577號），提起上訴，本院管轄之第二審
合議庭判決如下：
    主  文
上訴駁回。
    事  實
一、甲○○（原名乙○○）前因違反毒品危害防制條例等案件，
    分別經本院以94年度簡字第3064號、第3885號判處有期徒刑
    6 月、3 月確定，並經本院以94年度聲字第2796號裁定應執
    行有期徒刑8 月確定，於民國95年6 月20日縮刑期滿執行完
    畢。又其前因施用毒品案件，經本院以93年度毒聲字第379
    號裁定送觀察、勒戒後，認無繼續施用毒品傾向，於93年3
    月31日執行完畢釋放，並經臺灣板橋地方法院檢察署檢察官
    以93年度毒偵字第1225號為不起訴處分確定；再因施用毒品
    案件，分別經本院以93年度簡字第3445號、94年度簡字第24
    9 號、第3064號判處有期徒刑4 月、5 月、6 月確定；復因
    施用毒品案件，分別經本院以95年度易字第387 號、95年度
    訴字第2999號、96年度訴字第2477號，判處有期徒刑7 月、
    8 月及1 年6 月，嗣分別依法減為有期徒刑3 月15日、4 月
    及9 月確定。甲○○於觀察、勒戒執行完畢釋放後5 年內，
    再犯上開毒品案件後，復基於施用第二級毒品甲基安非他命
    之犯意，於98年9 月16日下午3 時29分許經臺灣板橋地方法
    院檢察署觀護人採尿前回溯96小時內之某時許，於不詳處所
    ，施用第二級毒品甲基安非他命1 次，嗣因其為假釋受保護
    管束人口，於上揭時日至臺灣板橋地方法院檢查署觀護室採
    驗尿液送檢，呈甲基安非他命陽性反應，始查獲上情。
二、案經臺灣板橋地方法院檢察署觀護人告發由該署檢察官偵查
    起訴。
    理  由
一、按被告以外之人（包括證人、鑑定人、告訴人、被害人及共
    同被告等）於審判外之陳述雖不符刑事訴訟法第159 條之1
    至之4 等4 條之規定，而經當事人於審判程序同意作為證據
    ，法院審酌該言詞陳述或書面陳述作成時之情況，認為適當
    者，亦得為證據；當事人、代理人或辯護人於法院調查證據
    時，知有刑事訴訟法第159 條第1 項不得為證據之情形，而
    未於言詞辯論終結前聲明異議者，視為有前項之同意，同法
    第159 條之5 定有明文。立法意旨在於傳聞證據未經當事人
    之反對詰問予以核實，原則上先予排除。惟若當事人已放棄
    反對詰問權，於審判程序中表明同意該等傳聞證據可作為證
    據；或於言詞辯論終結前未聲明異議，基於尊重當事人對傳
    聞證據之處分權，及證據資料愈豐富，愈有助於真實發見之
    理念，且強化言詞辯論主義，使訴訟程序得以順暢進行，上
    開傳聞證據亦均具有證據能力。經查，被告及檢察官於本院
    審理程序中，對於下列經本院調查之證據方法，均表示具備
    證據能力，本院審酌上開證據亦無非法取供等不法情形，本
    案經調查之證據均有證據能力，合先敘明。
二、訊據被告甲○○矢口否認有何施用第二級毒品甲基安非他命
    之犯行，辯稱：伊沒有施用甲基安非他命，可能是朋友拜訪
    伊時，曾在伊面前施用毒品，伊因此吸入二手毒品煙，也可
    是因為採尿前，伊有服用感冒藥，導致驗尿結果呈甲基安非
    他命陽性反應云云。經查：
（一）按甲基安非他命經口服投與後，約70﹪於24小時內自尿中
      排出，約90﹪於96小時內自尿中排出，由於目前國內尿液
      中甲基安非他命之檢驗僅為鑑定其是否呈陽性反應，尚未
      定其含量，且安非他命成分之檢出與其投與方式、投與量
      、個人體質、採尿時間與檢測儀器之精密度等諸多因素有
      關，因此僅憑尿液中呈安非他命陽性反應，並無法確實推
      算吸食時間距採集時間之長短，惟依上述資料推斷，最長
      可能不會超過4 日即96小時，此經行政院衛生署藥物食品
      檢驗局於81年2 月8 日以（81）藥檢壹字第001156號函釋
      明在案。復按依酵素免疫分析法檢測尿液時，固可能產生
      偽陽性之毒品反應，惟經行政院衛生署認可之檢驗機構所
      採用之「氣相層析質譜儀分析法」進行確認者，應可排除
      偽陽性反應之可能，行政院衛生署管制藥品管理局92年6
      月20日管檢字第0920004713號函可資參照；此亦為本院歷
      來審理毒品案件職務上所知悉之事實。查被告於98年9 月
      16日下午3 時29分許，在臺灣板橋地方法院檢察署觀護室
      所排放尿液，經送請台灣尖端先進生技醫藥股份有限公司
      ，以EIA 酵素免疫分析法初步檢驗呈安非他命類陽性反應
      ，再以GC/MS 氣相層析質譜儀法確認檢驗，確呈甲基安非
      他命陽性反應之情，有該公司98年9 月25日出具之濫用藥
      物檢驗報告書（尿液檢體編號000000000 號）及臺灣板橋
      地方法院檢察署受保護管束人（被告）尿液檢體監管紀錄
      表各1 紙附卷可稽（98年度偵字第7577號卷第5-6 頁），
      揆諸上開說明，被告於採尿前96小時內之某時，應有施用
      第二級毒品甲基安非他命之犯行，至為灼然。
（二）被告雖辯稱或係因其吸入友人施用毒品產生之二手煙，致
      其尿液檢驗呈甲基安非他命陽性反應云云，然被告於偵查
      中僅抗辯於採尿前曾施用感冒藥品，未曾提出曾吸入友人
      施用毒品產生之二手煙一情，且被告於本院審理中，亦無
      從說明該友人係於何時、何地在其面前施用何種毒品及該
      友人之真實姓名年籍資料，已難信其辯詞為真實，況查，
      吸入煙毒或安非他命之二手煙，在文獻上雖尚無能否由尿
      液中檢驗出煙毒或安非他命反應之研究報告，然依法務部
      調查局檢驗煙毒或安非他命案件經驗研判，若非長時間與
      吸毒者直接相向且存心大量吸入吸毒者所呼出之煙氣，以
      二手煙中可能存在之低劑量煙毒或安非他命，應不致在尿
      液中檢驗出煙毒或安非他命反應，此有法務部調查局82年
      8 月6 日（82）發技一字第4153號函可按，則依被告上開
      所述，其友人僅在其面前施用毒品，顯無長時間與吸毒者
      直接相向或被告存心大量吸入吸毒者所呼出之煙氣之情況
      存在，被告尿液自不致檢出安非他命類陽性反應，又以被
      告送檢尿液安非他命濃度為1295ng/ml 、甲基安非他命濃
      度為6175ng/ml 之高濃度結果，衡情，亦非被告偶然一次
      吸入一名友人施用毒品產生之二手煙所可能造成，堪信被
      告前開所辯顯係臨訟卸責之詞，委無可採。
（三）被告復辯稱係因服用感冒藥，致其尿液檢驗呈甲基安非他
      命陽性反應云云，然未能提出所服用之感冒藥品供檢驗是
      否確含甲基安非他命成分，況安非他命、甲基安非他命均
      為國內禁止使用之第二級毒品，經行政院衛生署藥品許可
      登記之藥品，均不含安非他命或甲基安非他命成分，此據
      行政院衛生署管制藥品管理局以92年10月17日管檢字第09
      20008583號函示明確，故被告空言辯稱係因服用感冒藥，
      致其驗尿結果呈甲基安非他命陽性反應云云，尚難採信，
      自難據以為被告有利之認定。
（四）至被告雖提出之受保護管束證件1 份，固能證明其前於98
      年7 月22日、8 月5 日、8 月19日、9 月2 日經採尿檢驗
      均無施用毒品之情，然尚不足以推論被告於98年9 月16日
      採尿前96小時內亦無施用第二級毒品之情。另被告提出之
      行政院勞工委員會職業訓練局北區職訓中心在訓證明書、
      學員出勤統計表、受訓學員請假卡、成績單、更生受保護
      人報告技能檢定證明書各1 份，客觀上難認與被告是否涉
      犯本案有何關連性，均尚難據為被告有利之認定，附此敘
      明。
（五）被告前因施用毒品案件，有如前揭犯罪事欄所載經送觀察
      勒戒執行完畢之紀錄，且有如前揭犯罪事實欄所載之論罪
      科刑紀錄，此有臺灣高等法院被告前案紀錄表1 份在卷可
      按。故被告於本件施用毒品犯行之前，曾因施用毒品案件
      ，經送前揭觀察勒戒，嗣於前揭觀察勒戒執行完畢釋放後
      之5 年內，再犯前揭各該施用毒品之罪後，又為本件施用
      毒品之犯行，應堪認定。
（六）綜上，被告確有於上揭採尿時回溯96小時內某時許施用甲
      基安非他命之犯行，其辯稱並未施用甲基安非他命云云，
      顯不可採。本案事證明確，被告犯行洵堪認定，應予依法
      論科。
二、核被告甲○○所為，係犯毒品危害防制條例第10條第2 項之
    施用第二級毒品罪。又被告有如事實欄所載之前科記錄，並
    於95年6 月20日執行完畢，有臺灣高等法院被告前案紀錄表
    1 份在卷可稽，其於有期徒刑執行完畢5 年內，再犯本件有
    期徒刑以上之罪，為累犯，爰依刑法第47條第1 項規定加重
    其刑。原審因依現存之證據，已足認定被告犯罪，逕以簡易
    判決處刑，依毒品危害防制條例第10條第2 項，刑法第11條
    前段、第47條第1 項、第41條第1 項前段之規定，並審酌被
    告前已因觀察勒戒結果認無繼續施用傾向而受不起訴處分，
    已受毒品危害防制條例對施用毒品人之寬典，竟仍再次吸食
    ，顯見並無悔意，惡性非淺，其施用毒品不惟戕害自身健康
    ，對社會風氣亦足生重大影響，並斟酌其施用次數等一切情
    狀，量處有期徒刑4 月，並諭知易科罰金之折算標準，其認
    事用法均無違誤，量刑亦屬妥適。被告上訴稱並無施用第二
    級毒品甲基安非他命犯行云云，為無理由，應予駁回。
依刑事訴訟法第455 條之1 第1 項、第3 項、第368 條，判決如
主文。
本案經檢察官林常智到庭執行職務
中    華    民    國    99    年    2     月    24    日
                  刑事第二十一庭審判長  法  官  陳信旗
                                        法  官  許映鈞
                                        法  官  俞秀美
以上正本證明與原本無異。
不得上訴。
                                        書記官  謝怡貞
中    華    民    國    99    年    2     月    24    日
附錄本案論罪科刑法條
毒品危害防制條例第10條
施用第一級毒品者，處 6 月以上 5 年以下有期徒刑。
施用第二級毒品者，處 3 年以下有期徒刑。

司法院資訊處製作；財團法人民間司法改革基金會備份。
